【裁判字號】    99,抗,970
【裁判日期】    990908
【裁判案由】    聲請訴訟救助
【裁判全文】
臺灣高等法院刑事裁定                   99年度抗字第970號
抗  告  人
即  聲請人  甲○○
上列抗告人因聲請訴訟救助案件，不服臺灣臺北地方法院中華民
國99年7月16日裁定（99年度聲字第1651號），提起抗告，本院
裁定如下：
    主  文
抗告駁回。
    理  由
一、抗告意旨詳如附件抗告狀所載。
二、按刑事訴訟法第232 條規定，犯罪之被害人得為告訴。提起
    「自訴」並非犯罪被害人保障權益之唯一途徑，又法律扶助
    法第1、2、3 條規定：「為保障人民權益，對於無資力，或
    因其他原因，無法受到法律適當保護者，提供必要之法律扶
    助」；「所稱法律扶助，包括下列事項：一法律諮詢。二調
    解、和解。三法律文件撰擬。四訴訟或仲裁之代理或辯護。
    五其他法律事務上必要之服務及費用之扶助。六其他經基金
    會決議之事項」；「本法所稱無資力者，係指符合社會救助
    法之低收入戶或其每月可處分之收入及可處分之資產低於一
    定標準者」。而上開無資力者，固得申請法律扶助，但須向
    依法設立之法律扶助基金會或按地方法院轄區分別設立之基
    金會分會提出言詞或書狀申請，且有關申請之准許、駁回、
    撤銷准許、終止扶助與不服法律扶助基金或或其分會決定之
    申請覆議等程序，亦明定於同法第14條、第16條、第36條。
    有關法律扶助之申請與決定機關，為法律扶助基金會或按地
    方法院轄區分別設立之基金會分會，並無法院得受理人民聲
    請而命法律扶助基金會或基金會分會特別指定扶助律師為其
    提起自訴之規定。從而，刑事案件既已經立法起者針對無資
    力之當事人設計法律扶助法所定之扶助制度，抗告人自應遵
    循法律扶助法之相關規定申請扶助，經核定指派法律扶助律
    師後再行依法提起自訴。
三、本件抗告人即聲請人甲○○聲請法院協助指定提起自訴之法
    律扶助律師，及移請檢察官協助抗告人提起及實施自訴云云
    。惟按犯罪之被害人提起自訴，應委任律師行之；法院應將
    自訴案件之審判期日通知檢察官；檢察官對於自訴案件，得
    於審判期日出庭陳述意見，刑事訴訟法第319條第1項前段、
    第2項、第330條定有明文。是抗告人先行委任律師提起自訴
    ，其後始有檢察官於審判期日出庭陳述意見，並無法院得於
    犯罪之被害人提起自訴前，通知檢察官協助提起及實施自訴
    之規定，原裁定以抗告人之聲請，於法不合，裁定駁回聲請
    ，並無不合，抗告意旨猶執前詞指摘原裁定不當，為無理由
    ，應予駁回。
四、據上論斷，應依刑事訴訟法第412條，裁定如主文。
中    華    民    國    99    年    9     月    8     日
                  刑事第二十四庭審判長法  官  李錦樑
                                      法  官  陳恒寬
                                      法  官  張惠立
以上正本證明與原本無異。
不得抗告。
                                      書記官  陳珮茹
中    華    民    國    99    年    9     月    8     日

司法院資訊處製作；財團法人民間司法改革基金會備份。
